【裁判字號】    89,易,2140
【裁判日期】    890803
【裁判案由】    偽造文書
【裁判全文】
臺灣板橋地方法院刑事判決                        八十九年度易字第二一四號
    公  訴  人  臺灣板橋地方法院檢察署檢察官
    被      告  乙○○
                甲○○
右列被告因偽造文書案件，經檢察官提起公訴（八十八年度偵字第二三二七九號），
本院判決如左：
    主  文
乙○○、甲○○共同行使變造「臺北縣營業小客車駕駛人執業登記證」壹張，足以生
損害於公眾，各處有期徒刑月，如易科罰金，均以佰元折算壹日。均緩刑年。
扣案之變造「臺北縣營業小客車駕駛人執業登記證」壹張沒收。
    事  實
一、乙○○於民國八十八年九月間，向「文山計程車行」承租營業小客車，從事計程
    車駕駛業務，開車時間為白天，晚上則將車輛交由甲○○駕駛營業，二人共同負
    擔租金。甲○○因無營業小客車駕駛人執業登記證，惟恐無照營業為警查獲，二
    人竟基於共同犯意聯絡，由乙○○於八十八年九月初某日，在臺北縣三重市○○
    路附近某處，提供其所有編號為０九七七三八號之「臺北縣營業小客車駕駛人執
    業登記證」（下稱執業登記證）交予甲○○，甲○○則至臺北縣三重市○○路○
    段附近，委由不知情之影印店店員將「乙○○」三字遮蓋後影印，再填寫甲○○
    之姓名，並換貼其照片，持以執業使用，足生損害於公眾及主管機關對於營業小
    客車管理之正確性。嗣於八十八年九月十三日凌晨零時三十分許，甲○○駕駛車
    號ＤＩ－六０一號營業小客車，行經臺北市○○○路、承德路口時，為警臨檢查
    獲，並扣得甲○○所有前開變造之執業登記證一紙。
二、案經臺北市政府警察局大同分局報請臺灣士林地方法院檢察署檢察官呈請臺灣高
    等法院檢察署檢察長令轉臺灣板橋地方法院檢察署檢察官偵查起訴。
    理  由
一、訊據被告乙○○、甲○○二人固坦承甲○○委由不知情之影印店店員將「乙○○
    」三字遮蓋後影印，再填寫甲○○之姓名，並換貼其照片等情事不諱，惟均矢口
    否認被告乙○○涉犯變造文書之罪嫌，一致辯稱：乙○○將執業登記證放在車上
    ，甲○○自行拿取影印變造，事後才告訴乙○○云云。惟查，被告乙○○、甲○
    ○等人於八十八年九月初某日，在臺北縣三重市○○路附近某處聊天時，被告甲
    ○○表示因無執業登記證惟恐遭警查獲，遂向被告乙○○商借其所有之執業登記
    證，再至臺北縣三重市○○路○段附近，以影印方式變造上開執業登記證之事實
    ，業據被告二人先後於警訊、檢察官偵訊時供述甚詳，且互核其等所述之情節均
    相符，被告於本院審理時之供述，顯係事後卸責之詞，委無可採。此外，復有被
    告乙○○所有之執業登記證影本一張在卷及前開之變造執業登記證一張扣案足稽
    ，從而本件事證明確，被告二人犯行均堪認定。
二、按影本與原本可有相同之效果，如將原本予以影印後，將影本之部分內容竄改，
    重加影印，其與無制作權人將其原本竄改，作另一表示其意思者無異，應成立變
    造文書罪（最高法院七十三年台上字第三八八五號判例可參），核被告乙○○、
    甲○○所為，均係犯刑法第二百十六條之行使第二百十二條變造特種文書罪。至
    其偽造之低度行為為行使之高度行為所吸收，不另論罪。又被告二人間有犯意聯
    絡及行為分擔，應依共同正犯論處。爰審酌被告犯罪之動機、目的、手段、所生
    危害及犯罪後態度等一切情狀，量處如主文所示之刑，並諭知易科罰金之折算標
    準，以示懲儆。末查，被告乙○○前未曾受有期徒刑以上刑之宣告，而被告甲○
    ○於七十九年間，因違反槍砲彈藥刀械管制條例案件，經臺灣士林地方法院判處
    有期徒刑一年六月，緩刑五年確定，緩刑之宣告因期滿未經撤銷，其宣告失其效
    力，五年之內亦未受有期徒刑以上刑之宣告，此有臺灣高等法院檢察署刑案紀錄
    簡覆表在卷可憑，被告甲○○惟恐無照營業出此下策，被告乙○○基於朋友立場
    幫忙，以致罹犯本罪，犯後尚知悔悟，經受此科刑教訓後，當益知戒慎而無再犯
    之虞，本院認所宣告之刑以暫不執行為適當，均宣告緩刑三年，以啟自新。
三、扣案之變造執業登記證一張，為被告甲○○所有，且供犯罪所用之物，應依刑法
    第三十八條第一項第二款宣告沒收之。
據上論斷，應依刑事訴訟法第二百九十九條第一項前段，刑法第二十八條、第二百十
六條、第二百十二條、第四十一條、第七十四條第一款、第三十八條第一項第二款，
罰金罰鍰提高標準條例第一條前段、第二條，判決如主文。
本案經檢察官洪清秀到庭執行職務。
中      華      民      國      八十九      年    八      月    三      日
                                      臺灣板橋地方法院刑事第六庭
                                          法  官  侯  志  融
右正本證明與原本無異
如不服本判決，應於送達後十日內向本院提出上訴狀
              書記官  陳  淑  芳
中      華      民      國      八十九      年    八      月    九      日
附錄本案論罪科刑法條全文：
刑法第二百十六條
行使第二百十條至第二百十五條之文書者，依偽造、變造文書或登載不實事項或使登
載不實事項之規定處斷。
刑法第二百十二條
偽造、變造護照、旅券、免許證、特許證及關於品行、能力、服務或其他相類之證書
、介紹書，足以生損害於公眾或他人者，處一年以下有期徒刑，拘役或三百元以下罰
金。


司法院資訊處製作；財團法人民間司法改革基金會備份。
